【裁判字號】    97,易,3298
【裁判日期】    971021
【裁判案由】    詐欺
【裁判全文】
臺灣臺中地方法院刑事判決              97年度易字第3298號
公  訴  人  臺灣臺中地方法院檢察署檢察官
被      告  甲○○
上列被告因詐欺案件，經檢察官提起公訴（97年度偵字第14460
號）及移送併案審理（97年度偵字第137856號、第16757號），
本院判決如下：
    主  文
甲○○犯幫助共同詐欺取財罪，處有期徒刑肆月，如易科罰金，
以新臺幣壹仟元折算壹日。
    犯罪事實
一、甲○○依一般社會之通見，可預見一般人向他人收取金融機
    構帳戶存摺等相關資料使用，常與財產犯罪密切相關，且取
    得他人存摺等相關資料之目的，在於誘使被害人將遭詐欺款
    項匯入其所使用之人頭帳戶，以掩飾其等詐欺取財之犯罪所
    得，並藉此逃避檢警人員之追緝，且預見向其收取存摺之人
    ，有可能以其帳戶作為此類詐欺取財之不法所用，竟仍以縱
    若有人持以犯罪亦無違反本意之幫助詐欺取財之不確定故意
    ，於民國97年3月16日前之某日，在不詳處所，將其所有之
    第一商業銀行沙鹿分行帳號第00000000000號帳戶之提款卡
    、提款密碼，及其所有之臺灣中小企業銀行沙鹿分行帳號第
    00000000000號帳戶連同存摺、印章、提款卡、提款密碼等
    ，交付予上開犯罪集團某真實姓名年籍不詳之成年人使用。
    嗣該犯罪集團成員取得前開帳戶後，果基於意圖為自己不法
    所有之犯意聯絡，先後為下列詐欺取財犯行：於(1)97年3月
    14 日某時許，推由真實姓名年籍不詳、自稱「MOMO」之某
    成年女子，登入SKYPE網站向丁○○稱：如果有外出見面須
    驗證身分等語，使丁○○不疑有他，而於97年3月15日晚間
    11時54分3秒許，持提款卡至ATM前，依該女子之指示操作，
    而將新臺幣（下同）12,345元匯入甲○○前揭第一商業銀行
    沙鹿分行帳戶內，而受有財產上之損害。(2)97年3月16日晚
    間7時30分許，推由真實姓名年籍不詳之某成年男子，以電
    話向丙○○○訛稱：你於97年3月15日晚間10時30分上網SKY
    PE網站與暱稱貝貝之女子交談，貝貝欲與你援交」、「請先
    至提款機查詢餘額」等語，致使丙○○○不疑有異，而依其
    言辦理後，再由真實姓名年籍不詳、自稱「貝貝」之某成年
    女子以電話向丙○○○確認存款餘額，經丙○○○告以係64
    ,804 元後，再於稍後，由另一真實姓名年籍不詳之某成年
    男子以電話向丙○○○詐稱：你昨日向我們叫小姐要援交，
    但我們將小姐載出去，卻遭你擺道，現在你要如何處理等語
    ，丙○○○聞言，隨即回稱：「我比較沒有經驗」等語，乃
    該成年男子即再稱：「沒關係，我們再確認一下身分，證明
    你不是警察，請先持提款卡至提款機進行身分確認」等語，
    致使丙○○○陷於錯誤，旋持提款卡至ATM前依其之指示操
    作，而於同日晚間10時1分46秒、4分13秒、6分26秒許，分
    別將29,000元、30,000元、5,000元匯入甲○○前揭第一商
    業銀行沙鹿分行帳戶內，而受有財產上之損害。(3)於97年3
    月16日晚間8時30分許，推由真實姓名年籍不詳、自稱「愛
    情寶物（帳號huin168號）」之某成年女子，先登入SKYPE網
    站與戊○○攀談，再以來電顯示係0000000000000000號電話
    向戊○○訛稱：援交前，要先匯款9,988元以確認你不是警
    察等語，惟因其來電顯示號碼有異，戊○○恐遭詐騙，遂僅
    依其指示，於97年3月17日凌晨2時19分許，持提款卡至設於
    臺北市○○街○段45號前之ATM，將1元匯入甲○○前揭臺灣
    中小企業銀行沙鹿分行帳戶內，嗣該女子又再來電要求應如
    數匯款9,988元等語，乃戊○○聞言隨即察覺此係詐騙集團
    ，而未受騙。嗣因丁○○、丙○○○、戊○○發覺有異，乃
    報警處理，始循線查知上情。
二、案經臺中縣警察局清水分局報請臺灣臺中地方法院檢察署檢
    察官偵查起訴，及同局報請臺灣板橋地方法院檢察署檢察官
    呈請臺灣高等法院檢察署檢察長令轉臺灣臺中地方法院檢察
    署檢察官移送併案審理。
    理  由
壹、程序部分：
    按被告以外之人（包括證人、鑑定人、告訴人、被害人及共
    同被告等）於審判外之陳述雖不符刑事訴訟法第159條之1至
    之4等4條之規定，而經當事人於審判程序同意作為證據，法
    院審酌該言詞陳述或書面陳述作成時之情況，認為適當者，
    亦得為證據；當事人、代理人或辯護人於法院調查證據時，
    知有刑事訴訟法第159條第1項不得為證據之情形，而未於言
    詞辯論終結前聲明異議者，視為有前項之同意，同法第159
    條之5定有明文。立法意旨在於傳聞證據未經當事人之反對
    詰問予以核實，原則上先予排除。惟若當事人已放棄反對詰
    問權，於審判程序中表明同意該等傳聞證據可作為證據；或
    於言詞辯論終結前未聲明異議，基於尊重當事人對傳聞證據
    之處分權，及證據資料愈豐富，愈有助於真實發見之理念，
    且強化言詞辯論主義，使訴訟程序得以順暢進行，上開傳聞
    證據亦均具有證據能力。查本件證人即被害人丁○○、丙○○○、戊○○於警詢中之指訴，及卷附第一商業銀行自動櫃
    員機交易明細3張、高雄縣政府警察局鳳山分局鳳崗派出所
    受理各類案件紀錄表、受理刑事案件報案三聯單、受理詐騙
    帳戶通報警示簡便格式表、內政部警政署反詐騙案件紀錄表
    、第一商業銀行沙鹿分行97年4月10日一沙鹿字第00076號函
    暨所附帳號00000000000號開戶基本資料及往來明細，及內
    政部警政署反詐騙諮詢專線紀錄表、臺北縣政府警察局三重
    分局慈福派出所受理刑事案件報案三聯單、受理詐騙帳戶通
    報警示簡便格式表、金融機構聯防機制通報單、郵政自動櫃
    員機交易明細表，及高雄市政府警察局刑事警察大隊受理刑
    事案件報案三聯單、受理詐騙帳戶通報警示簡便格式表、金
    融機構聯防機制通報單、郵政自動櫃員機交易明細表、郵政
    存簿儲金簿及交易明細，及臺灣中小企業銀行沙鹿分行97年
    9月24日97沙鹿字第00358號函暨所附帳號00000000000號開
    戶資料及往來明細、第一商業銀行沙鹿分行97年9月17日一
    沙鹿字第00191號函暨所附帳號00000000000號交易往來明細
    等，依卷證所示，其等作成之狀態，並無違背其等個人意思
    而為陳述，或其他違法取得之情形，且公訴人、被告於本院
    審理中表示對於本件卷內已存在之證據之證據能力不爭執（
    本院卷第14頁反面、第32頁至36頁），亦即對證人丁○○、
    丙○○○、戊○○於警詢中之指訴，及卷附第一商業銀行自
    動櫃員機交易明細3張、高雄縣政府警察局鳳山分局鳳崗派
    出所受理各類案件紀錄表、受理刑事案件報案三聯單、受理
    詐騙帳戶通報警示簡便格式表、內政部警政署反詐騙案件紀
    錄表、第一商業銀行沙鹿分行97年4月10日一沙鹿字第00076
    號函暨所附帳號00000000000號開戶基本資料及往來明細，
    及內政部警政署反詐騙諮詢專線紀錄表、臺北縣政府警察局
    三重分局慈福派出所受理刑事案件報案三聯單、受理詐騙帳
    戶通報警示簡便格式表、金融機構聯防機制通報單、郵政自
    動櫃員機交易明細表，及高雄市政府警察局刑事警察大隊受
    理刑事案件報案三聯單、受理詐騙帳戶通報警示簡便格式表
    、金融機構聯防機制通報單、郵政自動櫃員機交易明細表、
    郵政存簿儲金簿及交易明細，及臺灣中小企業銀行沙鹿分行
    97年9月24日97沙鹿字第00358號函暨所附帳號00000000 000
    號開戶資料及往來明細、第一商業銀行沙鹿分行97年9月17
    日一沙鹿字第00191號函暨所附帳號00000000000號交易往來
    明細等，於本院審理中復不爭執其等證據能力及真實性，足
    認並無顯不可信之情況，且本院審酌證人丁○○、丙○○○
    、戊○○於警詢中之指訴，及卷附第一商業銀行自動櫃員機
    交易明細3張、高雄縣政府警察局鳳山分局鳳崗派出所受理
    各類案件紀錄表、受理刑事案件報案三聯單、受理詐騙帳戶
    通報警示簡便格式表、內政部警政署反詐騙案件紀錄表、第
    一商業銀行沙鹿分行97年4月10日一沙鹿字第00076號函暨所
    附帳號00000000000號開戶基本資料及往來明細，及內政部
    警政署反詐騙諮詢專線紀錄表、臺北縣政府警察局三重分局
    慈福派出所受理刑事案件報案三聯單、受理詐騙帳戶通報警
    示簡便格式表、金融機構聯防機制通報單、郵政自動櫃員機
    交易明細表，及高雄市政府警察局刑事警察大隊受理刑事案
    件報案三聯單、受理詐騙帳戶通報警示簡便格式表、金融機
    構聯防機制通報單、郵政自動櫃員機交易明細表、郵政存簿
    儲金簿及交易明細，及臺灣中小企業銀行沙鹿分行97年9月
    24日97沙鹿字第00358號函暨所附帳號00000000 000號開戶
    資料及往來明細、第一商業銀行沙鹿分行97年9月17日一沙
    鹿字第00191號函暨所附帳號00000000000號交易往來明細等
    之言詞或書面等證據內容，較無人情施壓或干擾，亦無不當
    取供之情形，復為本院事實認定之重要依據，認為以之作為
    本案之證據亦屬適當，是證人丁○○、丙○○○、戊○○於
    警詢中之指訴，及卷附第一商業銀行自動櫃員機交易明細3
    張、高雄縣政府警察局鳳山分局鳳崗派出所受理各類案件紀
    錄表、受理刑事案件報案三聯單、受理詐騙帳戶通報警示簡
    便格式表、內政部警政署反詐騙案件紀錄表、第一商業銀行
    沙鹿分行97年4月10日一沙鹿字第00076號函暨所附帳號0000
    0000000號開戶基本資料及往來明細，及內政部警政署反詐
    騙諮詢專線紀錄表、臺北縣政府警察局三重分局慈福派出所
    受理刑事案件報案三聯單、受理詐騙帳戶通報警示簡便格式
    表、金融機構聯防機制通報單、郵政自動櫃員機交易明細表
    ，及高雄市政府警察局刑事警察大隊受理刑事案件報案三聯
    單、受理詐騙帳戶通報警示簡便格式表、金融機構聯防機制
    通報單、郵政自動櫃員機交易明細表、郵政存簿儲金簿及交
    易明細，及臺灣中小企業銀行沙鹿分行97年9月24日97沙鹿
    字第00358號函暨所附帳號00000000 000號開戶資料及往來
    明細、第一商業銀行沙鹿分行97年9月17日一沙鹿字第00191
    號函暨所附帳號00000000000號交易往來明細等於審判外之
    言詞、書面陳述，仍具有證據能力。
貳、實體部分：
一、上開事實，訊據被告甲○○於本院審理中雖坦承前述第一商
    業銀行沙鹿分行帳號第00000000000號帳戶及臺灣中小企業
    銀行沙鹿分行帳號第00000000000號帳戶係其所有，惟仍矢
    口否認有何幫助詐欺之犯行，辯稱：伊並沒有將上開第一商
    業銀行沙鹿分行帳戶之提款卡、提款密碼，或係前揭臺灣中
    小企業銀行沙鹿分行帳戶之存摺、印章、提款卡、提款密碼
    出售或交予他人使用；伊將上列帳戶提款卡、存摺等文件資
    料，以及載有上開二帳戶提款密碼之紙條均放置於機車置物
    箱內，嗣伊於97年3月底，要查看置物箱內其他資料時，才
    發現上開帳戶資料早已遺失云云。
二、經查：
 1、證人丁○○於97年3月14日某時許，在SKYPE網站上，聞悉某
    真實姓名年籍不詳、自稱「MOMO」之成年女子稱：如果有外
    出見面須驗證身分等語，使其不疑有他，而於97年3月15日
    晚間11時54分3秒許，持提款卡至ATM前，依該女子之指示操
    作，而將12,345元匯入被告前揭第一商業銀行沙鹿分行帳戶
    內，而受有財產上之損害。另證人丙○○○於97年3月16日
    晚間7時30分許，接獲某真實姓名年籍不詳之成年男子，以
    電話向其訛稱：你於97年3月15日晚間10時30分上網SKY PE
    網站與暱稱貝貝之女子交談，貝貝欲與你援交」、「請先至
    提款機查詢餘額」等語，致使證人丙○○○不疑有異，而依
    其言辦理後，再由某真實姓名年籍不詳、自稱「貝貝」某成
    年女子以電話向證人丙○○○確認存款餘額，經證人丙○○○告以係64,804元後，再於稍後，由另一真實姓名年籍不詳
    之某成年男子以電話向證人丙○○○詐稱：你昨日向我們叫
    小姐要援交，但我們將小姐載出去，卻遭你擺道，現在你要
    如何處理等語，乃證人丙○○○隨即回稱：「我比較沒有經
    驗」等語，嗣該成年男子即稱：「沒關係，我們再確認一下
    身分，證明你不是警察，請先持提款卡至提款機進行身分確
    認」等語，致使證人丙○○○因此錯誤，旋持提款卡至ATM
    前依其之指示操作，而於同日晚間10時1分46秒、4分13 秒
    、6分26秒許，分別將29,000元、30,000元、5,000元匯入被
    告前揭第一商業銀行沙鹿分行帳戶內，而受有財產上之損害
    。又證人戊○○於97年3月16日晚間8時30分許，在SKYPE網
    站上與某真實姓名年籍不詳、自稱「愛情寶物（帳號huin16
    8號）」之成年女子攀談，嗣該女子再以來電顯示係0000000
    000000000號電話向證人戊○○訛稱：援交前，要先匯款9,9
    88元以確認你不是警察等語，然因其來電顯示號碼有異，證
    人戊○○恐遭詐騙，遂僅依其指示，於97年3月17日凌晨2時
    19分許，持提款卡至設於臺北市○○街○段45號前之ATM，
    將1元匯入被告前揭臺灣中小企業銀行沙鹿分行帳戶內，嗣
    該女子又再來電要求應如數匯款9,988元等語，乃證人戊○○聞言隨即察覺此係詐騙集團，而未受騙等各情。已分別經
    證人丁○○、丙○○○、戊○○於警詢中證述綦詳，復有第
    一商業銀行自動櫃員機交易明細3張、高雄縣政府警察局鳳
    山分局鳳崗派出所受理各類案件紀錄表、受理刑事案件報案
    三聯單、受理詐騙帳戶通報警示簡便格式表、內政部警政署
    反詐騙案件紀錄表、第一商業銀行沙鹿分行97年4月10日一
    沙鹿字第00076號函暨所附帳號00000000000號開戶基本資料
    及往來明細，及內政部警政署反詐騙諮詢專線紀錄表、臺北
    縣政府警察局三重分局慈福派出所受理刑事案件報案三聯單
    、受理詐騙帳戶通報警示簡便格式表、金融機構聯防機制通
    報單、郵政自動櫃員機交易明細表，及高雄市政府警察局刑
    事警察大隊受理刑事案件報案三聯單、受理詐騙帳戶通報警
    示簡便格式表、金融機構聯防機制通報單、郵政自動櫃員機
    交易明細表、郵政存簿儲金簿及交易明細，及臺灣中小企業
    銀行沙鹿分行97年9月24日97沙鹿字第00358號函暨所附帳號
    00000000 000號開戶資料及往來明細、第一商業銀行沙鹿分
    行97年9月17日一沙鹿字第00191號函暨所附帳號0000000000
    0號交易往來明細等在卷可稽，堪可認定。承上可知，被告
    上開第一商業銀行沙鹿分行帳號第00000000000號帳戶及臺
    灣中小企業銀行沙鹿分行帳號第00000000000號帳戶確為供
    作詐欺取財之匯款帳戶使用。
 2、被告雖以前揭詞情置辯，惟其就其所辯前揭第一商業銀行沙
    鹿分行帳號第00000000000號帳戶之提款卡、提款密碼，及
    其所有之臺灣中小企業銀行沙鹿分行帳號第00000000000號
    帳戶之存摺、印章、提款卡，連同載有上開二帳戶提款密碼
    之紙條係遺失一情，並未提出任何證據加以證明。又存摺帳
    戶乃屬個人重要金融工具，如此重要之金融工具，遺失或遭
    竊後為免遭人盜用，衡情均會立即辦理掛失或報警，然被告
    自承其係遺失前開二帳戶之各別提款卡提款密碼、及前述臺
    灣中小企業銀行帳戶之存摺云云，但卻未報警或掛失，其前
    開舉措顯悖於社會常情。復以，本案證人丁○○、丙○○○
    、戊○○匯入被告前開帳戶金額，係經詐欺集團成員以持提
    款卡由自動櫃員機之方式予以提領，此有被告前開帳戶之往
    來交易明細表，在卷可憑，苟非被告提供提款密碼予該等詐
    騙集團成員，豈可能輕易得知提款密碼。再者，詐欺集團為
    確保其詐欺之犯罪所得，其所使用供被害人匯入款項之帳戶
    ，必定是其能掌控之帳戶，以確保其能順利提領受詐欺者匯
    入之款項，故其經常以買受或租用之方式以取得帳戶，豈有
    可能以詐騙或盜取之方式取得存摺、印章、提款卡，甚而係
    提款密碼，而使其花費心力詐欺所得之款項，陷於隨時可能
    為被告申請掛失止付而無法取得之危險。準此，被告所有之
    前開第一商業銀行沙鹿分行帳號第00000000000號帳戶之提
    款卡、提款密碼，及其所有之臺灣中小企業銀行沙鹿分行帳
    號第00000000000號帳戶之存摺、印章、提款卡、提款密碼
    ，應係經被告同意交予詐欺集團成員使用等情應可認定。被
    告前開所辯，應無足採。
 3、金融機構之帳戶為個人理財之工具，為便利大眾使用此一理
    財工具，以資活絡資金供需，對於申請開設金融帳戶並無設
    有任何特殊之限制，一般民眾皆能自由申請開戶，並得同時
    在不同金融機構申請多數存款帳戶使用，乃眾所周知之事實
    ，依一般人之社會生活經驗，倘係經由合法管道之收入或支
    出，其於金融帳戶之存放及提領，本可自行向金融行庫開立
    帳戶後使用，殊無大費周章使用他人帳戶之必要，況且近來
    類如刮刮樂、退稅轉帳等詐騙案件層出不窮，詐騙集團多利
    用人頭帳戶做為出入帳戶，不僅廣為媒體所披載，亦經政府
    一再宣導提醒注意，尤以現今各地金融機構所設自動提款機
    莫不設定轉帳之警示畫面，或張貼警示標語，促請使用大眾
    注意，衡諸目前社會以電視、報紙甚至網路等管道流通資訊
    之普及程度，以及使用自動提款機從事提款、轉帳交易之頻
    繁，苟見有陌生人不思以自己名義申請開立帳戶，反而向不
    特定人蒐集或收購他人之金融機構帳戶使用，帳戶所有人焉
    能安心將其帳戶交付收購帳戶之人，而絲毫未加懷疑其收集
    帳戶之目的即在於詐取他人財物？被告既明知詐騙集團多以
    蒐集他人帳戶供作詐騙被害人匯款之犯罪工具，而將其所開
    立之第一商業銀行沙鹿分行帳號第00000000000號帳戶之提
    款卡及其所有之臺灣中小企業銀行沙鹿分行帳號第00000000
    000號帳戶之存摺、印章、提款卡連同提款密碼交予他人，
    由此顯見被告對於他人係將該等帳戶用以實施詐欺犯行，當
    可預見，且其對於該人利用其帳戶向人詐取財物，並無違背
    其本意，是被告主觀上應具有幫助他人詐取財物之不法犯意
    甚明。本件事證明確，被告犯行應堪認定。
三、上開不詳真實姓名年籍之成年男子等人及亦真實姓名年籍均
    不詳、自稱「MOMO」、「貝貝」、「愛情寶物」等成年女子
    等人基於共同意圖為自己不法之所有之犯意聯絡，以上述方
    式對證人丁○○、丙○○○、戊○○詐欺取財，除證人戊○○即時警覺而未受騙外，另致使證人丁○○、丙○○○陷於
    錯誤，並因而交付本人之財物，上開不詳姓名年籍之成年人
    等人對證人丁○○、丙○○○之詐欺取財犯行顯已既遂，另
    對證人戊○○部分則係未遂，該不詳姓名年籍之成年人等人
    係共同犯刑法第339第1項之詐欺取財既遂罪及同條第3項、
    第1項詐欺取財未遂罪，而被告提供其上開第一商業銀行沙
    鹿分行帳號第00000000000號帳戶及臺灣中小企業銀行沙鹿
    分行帳號第00000000000號帳戶予前述不詳姓名年籍之成年
    人等人，係基於幫助他人共同詐欺取財之不確定故意，且所
    為屬詐欺取財罪構成要件以外之行為，核被告此部分所為，
    係犯刑法第30條第1項前段、第339條第1項共同詐欺取財既
    遂罪、第3項共同詐欺取財未遂罪之幫助犯。被告以一行為
    犯上開二罪名，並同時侵害證人丁○○、丙○○○、戊○○
    等人之權益，為想像競合犯，應從一重之幫助共同詐欺取財
    既遂罪處斷。被告幫助該不詳姓名年籍之成年人等人犯詐欺
    取財既遂罪，為從犯，爰依刑法第30條第2項之規定減輕其
    刑。公訴人就未就被告所犯關於證人丁○○、戊○○之部分
    提起公訴，惟此部分核與已起訴之部分，有想像競合犯之裁
    判上一罪之關係，本為起訴效力所及，本院自應併予審理。
    爰審酌被告雖未實際參與詐欺取財犯行，惟其行為使詐欺集
    團成員得以隱匿其等真實身分，減少遭查獲之風險，有助長
    犯罪之虞，尤使證人丁○○、丙○○○之身心及財物受有相
    當損害，並使證人戊○○之生活受有相當之困擾，且其犯罪
    後未能坦承犯行，態度亦可議，及其現須承擔家計，尚有父
    親、妻子及妹妹有待其照養等一切情狀，量處如主文所示之
    宣告刑，並諭知如易科罰金之折算標準。
據上論斷，應依刑事訴訟法第299條第1項前段，刑法第339條第1
項、第3項、第55條、第30條第1項前段、第2項、第41條第1項前
段，刑法施行法第1條之1第1項、第2項前段，判決如主文。
本案經檢察官乙○○到庭執行職務。
中    華    民    國    97    年    10    月    21    日
                  刑事第14庭    審判長法  官  陳  葳
                                      法  官  李慧瑜
                                      法  官  林世民
右正本證明與原本無異。
如不服本判決，應於送達後10日內向本院提出上訴狀（須附繕本
），上訴於臺灣高等法院臺中分院。
上訴書如未敘述理由，應於上訴期間屆滿後20日內補提理由書於
本院。
                                      書記官  紀俊源
中    華    民    國    97    年    10    月    21    日
附錄本案論罪科刑法條全文
中華民國刑法第339條
意圖為自己或第三人不法之所有，以詐術使人將本人或第三人之
物交付者，處5年以下有期徒刑、拘役或科或併科1千元以下罰金
。
以前項方法得財產上不法之利益或使第三人得之者，亦同。
前二項之未遂犯罰之。


司法院資訊處製作；財團法人民間司法改革基金會備份。
